臺灣高等法院民事裁定　　　　　　　　　100年度抗字第153號
抗　告　人　ＯＯＯ
代　理　人　孫則芳律師
上列抗告人因與相對人○○○間損害賠償等事件，對於中華民國
100年1月4日臺灣臺北地方法院99 年度訴字第4844號裁定提起抗
告，本院裁定如下：

    主      文
抗告駁回。
抗告費用由抗告人負擔。
    理      由
一、本件相對人即被告聲請意旨略以：抗告人即原告係印尼籍之
    外國人士，雖曾於民國（下同）93 年4月21日因結婚來台居
    留，惟遭查獲係與我國國民假結婚，業經臺灣臺北地方法院
    檢察署檢察官以96 年度偵字第2430號、第8466號、第10374
    號為緩起訴處分在案，緩起訴期間為2 年，並命其至遲應於
    緩起訴屆滿前2 個月出境，故其在中華民國已無住所、事務
    所或營業所，爰依民事訴訟法第96條第1 項規定，聲請裁定
    命抗告人為伊提供訴訟費用之擔保，以保障伊之權利等語。
    原裁定命抗告人應於裁定送達後7 日內，為相對人供訴訟費
    用擔保金新臺幣（下同）10萬8,488元。
二、抗告意旨略以：伊為人口販運之被害人，依人口販運防制法
    第17條及跨國境人口販運防制及被害人保護辦法第12條規定
    ，各級主管機關、勞工主管機關對於安置保護之人口販運被
    害人及疑似人口販運被害人，應自行或委託民間團體，提供
    法律協助。法律協助包括陪同偵訊、出庭及提供相關法律協
    助。是此法律協助是否包括被害人於訴訟時其相關費用之補
    助或支付？此實為原審所應調查認定之事項。原審未為調查
    ，率爾命伊應提供訴訟費用擔保，顯嫌速斷。且命伊應供訴
    訟費用擔保高達10萬8,488 元，實有違聯合國憲章與政治權
    利國際公約，悖於國際人權之保障，爰提起抗告，請求廢棄
    原裁定，以維抗告人之權益等語。
三、按原告於中華民國無住所、事務所及營業所者，法院應依被
    告聲請，以裁定命原告供訴訟費用之擔保，民事訴訟法第96
    條第1 項前段定有明文。其立法意旨無非係因原告於中華民
    國無住所、事務所及營業所者，將來訴訟終結命其負擔賠償
    訴訟費用時，難免執行困難，為保全被告利益，始設此預供
    訴訟費用擔保之規定；該條所謂在中華民國境內無住所、事
    務所及營業所者，應指在中華民國司法權所及之轄區無住所
    、事務所或營業所而言（最高法院96 年度台抗字第150號裁
    判要旨參照）。
四、經查，本件抗告人係印尼籍之外國人士，以假結婚之文件申
    請來台，業經臺灣臺北地方法院檢察署檢察官以96年度偵字
    第2430號、第8466號、第10374 號為緩起訴處分在案，緩起
    訴期間為2年，並命其至遲應於緩起訴屆滿前2個月出境，故
    其在中華民國已無住所、事務所或營業所。本件抗告人起訴
    請求相對人給付176萬4,000元，相對人為被告，將來訴訟終
    結命抗告人負擔賠償訴訟費用時，難免執行困難，相對人既
    提出訴訟費用擔保之抗辯，則依上開規定，為保障相對人即
    被告之權益，自應命抗告人供此部分之擔保。原裁定以相對
    人所請求之176萬4,000元，計算第二審、第三審之裁判費及
    第三審之律師酬金，合計為10萬8,488 元，於法核無違誤。
    至抗告人係人口販運防制法所規定之被害人，其因訴訟可能
    支出之上開裁判費及律師酬金是否應由主管機關自行或委託
    之民間團體法律協助補助或墊付，核屬財團法人法律扶助基
    金會台北分會與抗告人間是否應依該分會審查決定通知書所
    載「...3、除准予撰擬法律文件之扶助情形外，裁判費及其
    他應預納之訴訟費用或政府規費，您均無須負擔，扶助律師
    應為您依法律聲請訴訟救助暫免繳納或由本會墊付。」內容
    辦理之問題，殊與相對人為保障其權益而聲請原法院命抗告
    人供訴訟費用擔保無涉，抗告人自不得以其受有法律協助為
    由，即認法院應免其負訴訟費用擔保之責。抗告人之上開抗
    告，自屬無據，應予駁回。
五、據上論結，本件抗告為無理由，爰裁定如主文。
中    華    民    國   100    年    2     月    22    日
                    民事第三庭    
                        審判長法  官  林敬修
                              法  官  張靜女
                              法  官  黃豐澤
正本係照原本作成。
不得再抗告。
中    華    民    國   100    年    2     月    22    日
                              書記官  江采廷